最　高　行　政　法　院　裁　定
　　　　　　　　　　　　　　　　　　 96年度裁字第01224號
上　訴　人　甲○○（原名董亮谷）
被 上訴 人　高雄市政府
代　表　人　乙　　 ○
上列當事人間因地政士法事件，上訴人對於中華民國95年4月20
日高雄高等行政法院95年度簡字第98號判決，提起上訴，本院裁
定如下：
　　主  文
上訴駁回。
上訴審訴訟費用由上訴人負擔。
　　理  由
一、按對於適用簡易程序之裁判提起上訴或抗告，須經本院許可
    ，且該許可以訴訟事件所涉及之法律見解具有原則性者為限
    ，行政訴訟法第235條定有明文。
二、上訴意旨略謂：被上訴人以基於公益考量為由，認國家得以
    地政士法第33條第1項規定限制並妨礙憲法第14條規定人民
    集會結社自由，惟國家立法通過之法律哪一條非以公益為出
    發點；況縱如被上訴人與原判決所認「業必歸會」，為何社
    會上仍有從業人員未強迫加入公會以維社會公益？上訴人及
    家人於地政士法立法前，已從事代書、土地登記專業代理人
    與地政士業務二、三十年，均未加入公會，亦無被上訴人所
    主張有妨礙他人自由、造成緊急危難、擾亂社會秩序或違反
    公共利益之情形發生，是加入公會與否應由人民自由選擇，
    而非以加入公會方式限制執業。被上訴人以維護不動產交易
    安全為由，認應加入公會始得執業，惟不動產交易安全透過
    證照考取制度與地政主管機關審查補正即可維護，上訴人未
    加入公會，並未造成不動產交易安全及人民財產權益之危害
    。又地政士資格需經國家考試及格始能取得，並需向地政主
    管機關申請核發開業執照，已足落實地政士管理制度，本件
    裁罰亦由被上訴人為之，顯非公會管理所知，足見強迫加入
    公會，未必能有效管理地政士，是被上訴人之主張顯屬浮華
    假象之詞。再者，如加入公會而未能繳交會費而遭取消會員
    資格，將因此喪失執業機會，更將侵害人民之工作權。故本
    件訴訟程序法官得裁定停止訴訟程序，聲請司法院大法官解
    釋地政士法第33條第1項是否違反憲法第14條之規定云云。
三、本件上訴人之上開理由，與其在原審行政訴訟起訴狀之理由
    相同，無非主張地政士法第33條第1項規定非加入地政士公
    會不得執業，違反憲法第14條所定人民有結社之自由云云。
    按地政士法係於民國90年10月24日總統令公布，並自同日起
    施行。依該法第33條第1項規定，地政士登記後，非加入該
    管直轄市或縣（市）地政士公會，不得執業；第50條第2款
    規定，領有開業執照未加入公會，而擅自以地政士為業者，
    由直轄市或縣（市）主管機關處新臺幣3萬元以上15萬元以
    下罰鍰，並限期令其改正。本件上訴人於該法施行後未加入
    公會，即以代理人身分申辦土地登記案件，已違反該法第33
    條第1項規定，被上訴人予以處分，尚屬有據。又依憲法第
    23條之規定，國家基於公益等因素之考量，對人民受憲法所
    保障之基本權利，非不得以法律加以限制。地政士法第33條
    第1項規定，雖對人民結社自由權有所限制，然既以立法方
    式為之，而其立法意旨在於建立業必歸會之制度，以利地政
    士管理，並運用公會團體力量，發揮組織功能，協助政府推
    行政令及服務社會，符合憲法第23條所定要件。上訴人主張
    地政士法第33條第1項規定有違憲情形，顯有誤解。又該法
    條規定既無牴觸憲法之疑義，上訴人聲請應先停止訴訟，聲
    請釋憲，亦無必要等情，業經原判決論述甚明。經核原判決
    所適用之法律並無違誤，上訴人仍執陳詞，主張地政士法第
    33條第1項已違反憲法第14條之規定，提起上訴並請本院裁
    定停止訴訟程序，聲請司法院大法官解釋，難認其訴訟事件
    所涉及之法律見解具有原則性。依首揭規定，上訴人提起上
    訴不應許可，其上訴為不合法，應予駁回。
四、依行政訴訟法第249條第1項前段、第104條、民事訴訟法第
    95條、第78條，裁定如主文。
中　　華　　民　　國　　96　　年　　6　　 月　　14　　日
                  第四庭審判長法  官　鍾　耀　光
                              法  官  黃  本  仁
                              法  官  姜　仁　脩
                              法  官　王　德　麟
                              法  官　吳　慧　娟
以  上  正  本  證  明  與  原  本  無  異
中　　華　　民　　國　　96　　年　　6　　 月　　14　　日
　　　　　　　　　　　　　　　書記官　蘇　金　全
